【裁判字號】    98,交聲,340
【裁判日期】    980930
【裁判案由】    聲明異議
【裁判全文】
臺灣嘉義地方法院交通事件裁定         98年度交聲字第340號
原處分機關  交通部公路總局嘉義區監理所
異  議  人
即受處分人  甲○○
上列受處分人因違反道路交通管理處罰條例事件，對於交通部公
路總局嘉義區監理所中華民國98年8月17日所為之裁決處分（處
分案號：嘉監裁字第裁70－ZGB085458號）聲明異議，本院裁定
如下：
    主  文
原處分撤銷。
甲○○汽車行駛於高速公路，不遵使用限制、禁止、行車管制及
管理事項之管制規則而有行車速度超過規定之最高速限之行為，
處罰鍰新臺幣參仟元，並記違規點數壹點。
    理  由
一、原處分意旨略以：異議人即受處分人甲○○於民國98年7月5
    日下午4時29分許，駕駛車牌號碼RV－4327號自用小客車，
    行經速限時速110公里之國道三號高速公路南下241.6公里處
    時，經測時速126公里，超速16公里，行車速度超過規定之
    最高時速未滿20公里，有汽車行駛於高速公路，不遵使用限
    制、禁止、行車管制及管理事項之管制規則而有行車速度超
    過規定之最高速限之行為，經內政部警政署國道公路警察局
    第七警察隊名間分隊警員製單舉發，而依道路交通管理處罰
    條例第33條第1項第1款規定，裁處異議人罰鍰新臺幣（下同
    ）3,000元。
二、聲明異議意旨略以：對於行車速度超過規定最高速限之違規
    行為，採用固定或非固定式科學儀器取得證據資料證明者，
    於一般道路須至少於100公尺，於高速公路、快速公路須至
    少於300公尺前，明顯標示之，為道路交通管理處罰條例第7
    條之2所明定。而據警方函覆內容，本件警員於國道三號高
    速公路南下241.6公里處執行移動式測速照相，並於前方241
    .1公里處設有「前有測速照相」告示牌，顯示照相採證處與
    告示牌設立處相距500公尺，惟法律既明定於「300公尺前」
    ，此數值當為社會大眾所遵循，縱有誤差，也只能在1個單
    位即1公尺之內，若認500公尺也算300公尺前，那1公里、10
    公里豈不也是300公尺前，如此模糊解釋法律，將使原本300
    公尺前設立告示牌以提醒駕駛人之立法原意，喪失殆盡，徒
    增駕駛人與警方之爭議，本件屬違規採證，乃提起本件異議
    云云。
三、按汽車行駛於高速公路，不遵使用限制、禁止、行車管制及
    管理事項之管制規則而有行車速度超過規定之最高速限之行
    為者，處汽車駕駛人3,000元以上6,000元以下罰鍰；又汽車
    駕駛人有第33條第1項之情形者，除依原條款處罰鍰外，並
    予記違規點數1點，道路交通管理處罰條例第33條第1項第1
    款及第63條第1項第1款分別定有明文。次按，對於汽車駕駛
    人有行車速度超過規定之最高速限或低於規定之最低速限違
    規行為予以逕行舉發，採用固定或非固定式科學儀器取得證
    據資料證明者，於一般道路須至少於100公尺前，於高速公
    路、快速公路須至少於300公尺前，明顯標示之，道路交通
    管理處罰條例第7條之2第2項第9款、第3項亦有明定。
四、經查：
  (一)異議人於98年7月5日下午4時29分許，駕駛車牌號碼RV－432
    7號自用小客車，行經速限時速110公里之國道三號高速公路
    南下241.6公里處時，經測時速126公里，超速16公里，行車
    速度超過規定之最高時速未滿20公里，經內政部警政署國道
    公路警察局第七警察隊名間分隊警員製單舉發，而由原處分
    機關交通部公路總局嘉義區○○○○○道路交通管理處罰條
    例第33條第1項第1款規定，裁處異議人罰鍰3,000元之情，
    有內政部警政署國道公路警察局98年7月23日公警局交字第Z
    GB085458號舉發違反道路交通管理事件通知單、原處分機關
    98年8月17日嘉監裁字第裁70－ZGB085458號裁決書各1份及
    採證照片1張等附卷可稽，且為異議人所不否認。再觀之卷
    附舉發機關所提之經濟部標準檢驗局雷射測速儀檢定合格證
    書，其上所記載之器號「UX017624」，核與上開採證照片右
    下角處之記載相符，可知本件測速儀器確經檢驗合格而領有
    合格證書，另據該合格證書之記載，本件測速儀器係於98年
    6月23日通過經濟部標準檢驗局檢定合格，有效期限至99年6
    月30日。而依本件採證照片拍攝日期為98年7月5日，係在該
    測速儀器甫通過主管機關檢定之後，有效期限尚有1年左右
    ，精確度顯無疑義；且照片畫面中遭以十字中心點鎖定之車
    輛僅有1輛，即異議人駕駛之車牌號碼RV－4327號自用小客
    車，並無其他車輛干擾測速準確度之虞，故該測速儀器於正
    常運作下所測得之數據自屬可信。據此，足認異議人駕駛上
    開自用小客車於行經最高速限為時速110公里之上開高速公
    路路段，確有以時速126公里超速行駛之違規行為甚灼。
  (二)至道路交通管理處罰條例第7條之2第3項規定：「對於前項
    第9款之違規行為，採用固定或非固定式科學儀器取得證據
    資料證明者，於一般道路須至少於100公尺，於高速公路、
    快速公路須至少於300公尺前，明顯標示之」。考其立法意
    旨，該測速警示標誌之設置係為預促駕駛人注意減速，避免
    因速限或警示標誌距離舉發地點過短，使駕駛人反應不及而
    無從依速限行駛所而設，以期駕駛人在避免受罰之心理下，
    達到依行車速限駕駛進而維護行車安全之最大效益。且該條
    係規定「須『至少』於300公尺『前』」，並非「須於300公
    尺『處』」明顯標示之，是並無異議人所指告示牌僅得設立
    在1公尺誤差範圍內之情事。再前揭規定僅規範採用固定式
    或非固定式之科學儀器採證時，需分別因道路種類不同，而
    於100公尺或300公尺前明顯標示，至於該標示與科學儀器間
    之最遠距離應若干？得否就同一標示下連續設置科學儀器？
    均無明文，依上開立法意旨，既係敦促駕駛人遵守速限規範
    以達行車安全之目的，則此法無明文部分，自得委諸道路主
    管機關視具體情況而為設置。而本件已於國道三號高速公路
    南下241.1公里處設有「前有測速照相」之告示牌，有現場
    照片2張在卷可考，雖係在設置測速照相器前約500公尺處，
    然係在合理範圍之內，且使駕駛人有足夠之時間反應，達到
    依行車速限駕駛進而維護行車安全之最大效益，仍屬駕駛人
    可合理預期前方有測速之科學儀器之適當距離，並無異議人
    所指違規採證之情事，異議人上開所辯並不足採。
五、從而，異議人於前述時間，駕駛上開自用小客車，行經速限
    時速110公里之國道三號高速公路南下241.6公里處時，經測
    時速126公里，超速16公里，行車速度超過規定之最高時速
    未滿20公里，有汽車行駛於高速公路，不遵使用限制、禁止
    、行車管制及管理事項之管制規則而有行車速度超過規定之
    最高速限之違規事實可堪認定，異議人猶執前詞否認違規，
    並不足採，然原處分機關漏未適用道路交通管理處罰條例第
    63條第1項第1款規定，於裁決書之主文內載明記違規點數1
    點，經核尚非適當，故仍應由本院裁定將原處分予以撤銷，
    並依照道路交通管理處罰條例第33條第1項第1款、第63條第
    1項第1款及違反道路交通管理事件統一裁罰基準表等規定，
    另為異議人如主文第二項所示之諭知，以資適法。
據上論斷，應依道路交通管理處罰條例第87條第2項，道路交通
案件處理辦法第20條前段，裁定如主文。
中    華    民    國    98    年    9     月    30    日
                  交通法庭  法  官  吳育霖
上列正本證明與原本無異。
如不服本裁定，應於裁定送達後5日內向本院提出抗告狀（應附
繕本）。
中    華    民    國    98    年    9     月    30    日
                            書記官  林美芳


司法院資訊處製作；財團法人民間司法改革基金會備份。
